【裁判字號】    99,交聲,3968
【裁判日期】    991118
【裁判案由】    聲明異議
【裁判全文】
臺灣臺中地方法院交通事件裁定        99年度交聲字第3967號
原處分機關  交通部公路總局臺中區監理所豐原監理站
異  議  人
即受處分人  甲○○
上列受處分人因違反道路交通管理處罰條例案件，對於交通部公
路總局臺中區監理所豐原監理站於民國99年11月1日所為之處分
（豐監稽違字第裁63-Z00000000號及豐監稽違字第裁63-HE00000
00號裁決書）聲明異議，本院裁定如下：
    主    文
異議均駁回。
    理    由
一、原處分機關係以：異議人即受處分人甲○○（下稱受處分人
    ）駕駛車牌號碼7011-ZM號自小客車，於民國99年6月28日7
    時56分許，在國道4號東向14公里處，因「未依規定使用路
    肩」，經內政部警政署國道公路警察局第三警察隊依違反道
    路交通管理處罰條例第33條第1項第9款規定，以公警局交字
    第Z00000000號舉發違反道路交通管理事件通知單逕行舉發
    ；又於99年7月22日22時50分許，行經臺中縣梧棲鎮○○路
    與中華路口處，因「闖紅燈（左轉）南轉東」，為臺中縣警
    察局清水分局安寧派出所員警依法以中縣警交字第HE000000
    0號舉發違反道路交通管理事件通知單當場舉發違規。本件
    受處分人前開被舉發違規事實，係違反道路交通管理處罰條
    例第33條第1項第9款及第53條第1項規定，本站於99年11月1
    日分別以豐監稽違字第裁63-Z00000000號及豐監稽違字第裁
    63-HE0000000號裁決書，分別裁處駕駛人違規使用路肩罰鍰
    新臺幣（下同）4,000元整並記違規點數1點及闖紅燈罰鍰2,
    700元整並記違規點數3點，受處分人不服，具狀聲明異議等
    語。
二、受處分人之異議理由略以：(一)關於違規使用路肩：實因當
    時上班高峰時段，閃避插入車，因有車插入受處分人恐被撞
    （若不閃至路肩，就會被撞及），才不得已被擠進路肩，再
    也插不進正常車道，因大家趕上班，沒人願意讓伊進正常車
    道，而被不知原由的民眾拍下照片，懇請基於人道考量，重
    新審理，惠請免罰。(二)關於闖紅燈左轉：該處號誌採「輪
    放式」時相且位於不明顯處，時值深夜，前、後、左、右皆
    紅燈的情況下，又無警告標誌警示輪放式時相，伊認為這樣
    的號誌有誤導駕駛人之嫌，伊並非故意違規，而是號誌不明
    造成誤闖，全部罰在駕駛人有失公平，相關單位難道均無責
    ？懇請重審，爰具狀聲明異議等語。
三、關於受處分人異議豐監稽違字第裁63-Z00000000號處分部分
    （未依規定使用路肩），本院審酌如下：
(一)按汽車行駛於高速公路，不遵使用限制、禁止、行車管制及
    管理事項之管制規則而未依規定使用路肩者，處汽車駕駛人
    新臺幣（下同）3 千元以上6 千元以下罰鍰；又汽車駕駛人
    有上開行為時，除依原條款處罰鍰外，並記違規點數一點，
    道路交通管理處罰條例第33條第1 項第9 款、第63條第1 項
    第1 款分別定有明文。次按「路肩」係指設於車道之外側，
    路面邊線與護欄或邊溝間之部分；汽車行駛高速公路及快速
    公路，不得在路肩上行駛，或利用路肩超越前車或倒車，但
    1、執行任務之救護車、消防車、警備車、工程車、救濟車
    及吊車，不受限制；2、遇有濃霧、濃煙、強風、大雨等特
    殊狀況嚴重影響行車安全時得在路肩暫停，並應顯示危險警
    告燈，視線清晰時，應即恢復行駛；3、汽車在行駛途中，
    因機件故障或其他緊急情況無法繼續行駛時，應滑離車道，
    在路肩上停車待援；又為維護高速公路及快速公路交通安全
    與暢通，該管公路管理機關或警察機關於必要時，得發佈命
    令，指定時段於高速公路及快速公路特定匝道或路段之車道
    、路肩，禁止、限制或開放車輛通行；高速公路及快速公路
    交通管制規則第2條第1項第16款、第9條第1項第2款、第2項
    、第12條、第15條、第19條第3項亦分別定有明文。考其立
    法目的，顯為促令汽車駕駛人安全駕駛，並確實空出路肩車
    道，供因機件故障或其他緊急情況無法繼續行駛之車輛暫時
    停車待援，或執行任務之救護車、消防車、警備車、工程車
    、救濟車及吊車得以順利執行道路救護、救援之工作。基於
    該禁行規定，駕駛人行駛於高速公路時，除非經高速公路警
    察指揮，或遇有高速公路及快速公路交通管制規則所定得使
    用路肩之例外情形外，皆不得以任何理由行駛於路肩。況高
    速公路設置路肩，本即供緊急目的使用，屬維護公共利益所
    必要，路肩之通暢攸關緊急事故之處理，甚且影響重傷、重
    症病患之救援時間，絕非可依駕駛人片面判斷可任意使用。
(二)經查：
 1、按對於違反道路交通管理處罰條例之行為，民眾得敘明違規
    事實或檢具違規證據資料，向公路主管或警察機關檢舉，經
    查證屬實者，應即舉發，道路交通管理處罰條例第7條之1定
    有明文。至於民眾檢舉違規，若已提供科學儀器取得之證據
    資料以查證其真偽，或僅敘明違規事實，但經交通勤務警察
    前往查證當場親見違規行為，其舉證責任已盡，固無疑義，
    已符合上開法律規定有關證據方法限制之要旨，並避免有心
    之檢舉人藉此大量而輕微之行政處分騷擾被檢舉人，達到維
    護行政效率及兼顧人權之功能（臺灣高等法院98年度交抗字
    第276號裁定意旨參照）。核該條文之立法目的在於因警力
    有限及民眾取巧違規成性，為交通秩序混亂原因之一，民眾
    如能利用適當管道檢舉交通違規，除可彌補警力之不足外，
    亦將產生極大之嚇阻效果。是一般民眾見有違規事件，皆可
    敘明違規事實或檢具違規證據資料，向公路主管或警察機關
    檢舉，經查屬實者，應即舉發之。查本件違規係由民眾提供
    科學儀器取得之攝影證據資料向警察機關提出檢舉，經警察
    機關查證屬實而予舉發等情，有內政部警政署國道公路警察
    局第三警察隊99年8月30 日以公警三交字第0990371649號函
    在卷可佐，是本件舉發程序於法並無不合，合先敘明。
 2、本件受處分人所駕駛之車號7011-ZM號自小客車，確有於前
    揭時間、地點，行駛於路肩等情，為受處分人所不否認之事
    實，且業據前開內政部警政署國道公路警察局第三警察隊於
    99年8月30日以公警三交字第0990371649號函中說明：「...
    三、有關7011-ZM號車行駛路肩違規案，經查本案係民眾檢
    舉案件，由檢舉人所附採照片中可知，該車確實違規行駛路
    肩。本案執法符合揭道路交通安全規則及高速公路及快速公
    路交通管制規則之規定；該車違規行為屬實... 」等語，此
    有內政部警政署國道公路警察局第三警察隊上揭書函在卷可
    參，且有內政部警政署國道公路警察局公警局交字第Z00000
    000號舉發違反道路交通管理事件通知單影本1紙、違規採證
    照片2幀附卷可稽，是受處分人確有行駛路肩之違規行為，
    事證明確，堪以認定。
 3、又本件受處分人駕駛之車輛並非以實施前開急難救助為目的
    之公務車，且駕駛當日亦無天候不佳等客觀因素而影響行車
    安全之特殊狀況，更無機件故障等相類似之情形需滑離車道
    等待救援之特殊情事，則受處分人駕駛前揭車輛既未有高速
    公路及快速公路交通管制規則所定得使用路肩之緊急狀況，
    即不得行駛於路肩。今受處分人雖辯稱其為閃避插入之車輛
    而駛入路肩，再因其他外側車輛不禮讓而無法切回外側車道
    ，故繼續行駛於路肩云云，惟縱使其所辯有他車欲強行插入
    其前方之情為真，正常因應之道應係減慢車速讓行，或打警
    示燈、適度按鳴喇叭以提醒他車勿不當超車迫近致生危險，
    而無以閃避駛入路肩方式因應之理。況受處分人將車駛入路
    肩後，亦無立即打左轉方向燈駛回正常車道之舉，而仍續行
    使用路肩，其所辯無車輛禮讓而續行路肩之理由，有悖常理
    ，殊無可採，其顯有未依規定擅行路肩之違規行為甚明。故
    原處分機關援引前揭道路交通管理處罰條例第33條第1項第9
    款及違反道路交通管理事件統一裁罰基準表之規定，裁處受
    處分人罰鍰4,000元，並依同條例第63條第1項第1款記違規
    點數1點，核無違誤，受處分人執上開事由指摘原處分不當
    ，求予撤銷，為無理由，應予駁回。
四、關於受處分人異議豐監稽違字第裁63-HE0000000號處分部分
    （闖紅燈左轉），本院審酌如下：
(一)按汽車駕駛人，行經有燈光號制管制之交岔路口闖紅燈者，
    處1,800元以上5,400元以下罰鍰；汽車駕駛人有本條例第53
    條之情形者，記違規點數3點，道路交通管理處罰條例第53
    條第1項、第63條第1項第3款分別定有明文。又按行車管制
    號誌圓形紅燈之意義，乃車輛面對圓形紅燈表示禁止通行，
    不得超越停止線或進入路口。駕駛人駕駛汽車，應遵守道路
    交通標誌、標線、號誌之指示。道路交通標誌標線號誌設置
    規則第206條第5款第1目、道路交通安全規則第90條前段亦
    規定甚明。而交通部82年4月22日交路（82）字第009811號
    函明示，為促使駕駛人回歸於對標線之認知，同時兼顧執法
    技術層面與大眾接受程度，茲將面對圓形紅燈超越停止線或
    闖紅燈之認定敘述如後提供參考：（一）車輛面對紅燈時仍
    逕予穿越路口至銜接路段，含左轉彎、…即視為闖紅燈之行
    為。
(二)經查：
 1、本件受處分人於99年7月22日22時50分許，駕駛前揭自小客
    車，在臺中縣梧棲鎮○○路與中華路口處，因闖紅燈左轉（
    在中華路南向車道自北轉往東）之違規，為臺中縣警察局清
    水分局安寧派出所員警掣單舉發乙節，有臺中縣警察局99年
    7月22日中縣警交字第HE0000000號舉發違反道路交通管理事
    件通知單、臺中縣警察局清水分局99年8月21日中縣清警交
    字第0990036822號函各1份在卷可稽。受處分人對其有於上
    揭時、地，駕駛上開自小客車面對圓形紅燈號誌，仍逕行左
    轉至中棲路等情亦不否認，此觀諸卷附聲明異議狀意旨即明
    。揆諸上開說明，車輛面對紅燈時仍逕予左轉彎，穿越路口
    至銜接路段，即視為闖紅燈之行為。是受處分人確有闖紅燈
    （紅燈左轉）之違規事實，堪以認定。
 2、至受處分人雖以不知為輪放式時相，於見車輛均停止而紅燈
    左轉等語置辯。惟查，臺中縣梧棲鎮○○路向南欲進入中棲
    路交岔路口前之紅綠燈，未遭任何物品阻擋，並非難以發現
    或觀看紅綠燈號，有員警提供之上開交岔路口相片在卷（見
    本院卷第8頁）。又該處中華路上號誌並無設置左轉保護時
    相，中華路與中棲路交岔路口輪放時相經本院電詢臺中縣警
    察局清水分局，可知依序為中華路北向圓形綠燈（可直行、
    左轉、右轉，其餘三向均全紅燈相）、中華路南向圓形綠燈
    （可直行、左轉、右轉，其餘三向均全紅燈相）、中棲路東
    西雙向直行及右轉綠燈號（中華路南向、北向均全紅燈相）
    、中棲路東西雙向紅燈加左轉綠燈號（中華路南向、北向均
    全紅燈相），有上開臺中縣警察局函文、本院公務電話紀錄
    表各1份及路口燈號相片6幀在卷可參，受處分人位於中華路
    北往南向上，即應依其行向號誌指示行駛，而不得自行依他
    向車道紅燈、車輛停止即認定擁有路權而為行駛。是受處分
    人上開所辯自不得作為免責之理由。
 3、又本院審酌舉發員警乃現場目擊受處分人闖越紅燈左轉，而
    填製通知單舉發其違規事實，該員警為維持交通秩序，依法
    執行職務，立場應是客觀公正，復與受處分人素不相識，亦
    無宿怨，當無惡意誣陷之理，是其所為舉發，應屬真實可信
    。本院複查亦無任何證據足資證明執勤員警有捏造事實、違
    法取締之情事，則執勤員警本其維護交通秩序、安全職責所
    為之當場舉發，自應受到合法、正確之推定。又員警舉發各
    項道路交通違規事由，本不以提出採證照片或錄影者為限，
    倘受限於交通違規事實發生之即時性（如闖紅燈之瞬間違規
    、不服稽查之逃逸行為）、急迫性（如駕駛人避免遭取締酒
    後駕車而改由未飲酒之乘客駕駛），而由員警依目視舉證，
    填製通知單舉發汽車駕駛人交通違規事實，亦屬法之所許。
 4、綜上所述，本件受處分人確有於上開時間、地點，駕駛車牌
    號碼7011-ZM自小客車，行經燈光號制管制之交岔路口闖紅
    燈（紅燈左轉）之違規行為無誤，原處分機關依道路交通管
    理處罰條例第53條第1項、第63條第1項第3款及違反道路交
    通管理事件統一裁罰基準表之規定，裁處罰鍰2,700元，並
    記違規點數3點，並無違誤。是受處分人此部分之異議，亦
    無理由，應予駁回。
五、據上論斷，應依道路交通管理處罰條例第87條第2項、道路
    交通事件處理辦法第18條，裁定如主文。
中    華    民    國    99    年    11    月    18    日
                            交通法庭  法  官  蔡建興
以上正本證明與原本無異。
如不服本裁定，應於送達後5日內，向本院提出抗告狀。
                                      書記官  黃英寬
中    華    民    國    99    年    11    月    18    日

司法院資訊處製作；財團法人民間司法改革基金會備份。
